臺灣高等法院臺中分院刑事判決　　　　　　　　　九十一年度交上訴字第一八九號
　　上　訴　人　臺灣臺中地方法院檢察署檢察官
　　被　　　告　乙○○
右上訴人因被告過失致死案件，不服臺灣臺中地方法院八十九年度交訴字第三二號中
華民國八十九年十一月八日第一審判決（起訴案號：臺灣臺中地方法院檢察署八十九
年度偵字第三二號），提起上訴，本院判決如左：
      主  文
上訴駁回。
      理  由
一、本件公訴意旨略以：被告乙○○為大客車司機，係從事業務之人，於民國八十七
    年三月間，受被告戊○○（已判決確定）指示將車號ＷＬ－五０九號大客車停放
    在臺中縣太平市○○路○段二七○號附近慢車道上，致妨害交通。嗣於民國八十
    八年七月三十一日上午十一時許，適丙○○（已判決確定）駕駛車號ＪＫＥ－七
    ○九號重機車前載剛滿週歲之兒子陳昱融，沿臺中縣太平市○○路由太平往臺中
    市方向行駛，途經右開營業大客車停放處後方，明知汽車行駛時駕駛人應注意車
    前狀況，並隨時採取必要之安全措施，此亦為其情形，亦無不能注意之情事，詎
    其為閃避後方來車，竟疏未注意車前有大客車停置，致撞及大客車左後方，而人
    車倒地，使機車前之陳昱融受有顱內出血併腦挫傷之傷害，經送醫急救，延至同
    日中午十二時許不治死亡，因認被告乙○○涉犯刑法第二百七十六條第二項之業
    務過失致人於死罪云云。
二、按犯罪事實應依證據認定，無證據不得推定其犯罪事實，不能證明被告犯罪或其
    行為不罰者，應諭知無罪之判決，刑事訴訟法第一百五十四條、第三百零一條第
    一項分別定有明文，又事實之認定，應憑證據，如未能發現相當證據，或證據不
    足以證明，自不能以推測或擬制之方法，以為裁判基礎；另認定犯罪事實應依證
    據，為刑事訴訟法所明定，是非有積極證據足以證明其犯罪行為，不能遽為有罪
    之認定，最高法院著有四十年臺上字第八十六號、三十年上字第一八三一號判例
    可資參照。
三、本件公訴意旨認被告乙○○涉有業務過失致死罪嫌，係以原審同案被告戊○○指
    述被告乙○○與伊合夥購買大客車，因被告乙○○說沒資金，二人約定由戊○○
    先出資，被告乙○○負責駕駛，本案係被告將車輛停置案發地點始肇事等情為據
    ，訊據被告則堅決否認有何過失致死犯行，並以伊原係受僱於戊○○擔任司機，
    然於八十七年四月間即向戊○○表示不要再開，並將鑰匙交還戊○○，車輛則停
    置於案發地點對面，伊未曾再駕駛該車，肇事時大客車之停放位置並非伊所停置
    等語為辯。經查：
（一）戊○○雖始終堅稱被告與伊合夥購買大客車，因被告乙○○說沒錢，二人約定
      由戊○○先出資，被告乙○○負責駕駛等語，然其提出購車契約書影本當事人
      欄記載買受人卻僅戊○○一人，有戊○○提出之汽車買賣合約書影本一份附原
      審卷第一一二頁起可參，又當時購車契約見證人林志雄、李文全亦於原審到庭
      結證於訂約當時，並未聽聞戊○○說是獨資或合夥，買車前只有戊○○說要買
      車等情，亦有訊問筆錄附原審卷第一百四十頁可證，又另證人吳道湘固於原審
      法院到庭結證伊很久前就認識了戊○○，戊○○與被告乙○○二人合夥載客，
      證人才認識被告，戊○○剛開始與伊表示與人家合夥，合夥的人就當司機不用
      出錢等語，然證人吳道湘嗣亦再證述被告後來與戊○○間鬧得不愉快，證人才
      知道被告只是戊○○請的司機，合夥的錢都是戊○○出的等語，是尚不能以證
      人吳道湘之證述即認被告確與被告乙○○合夥。本案並無何確切事證被告與戊
      ○○係合夥關係，被告所辯伊僅係受僱司機一節，應可採信，再退萬步言之，
      縱認被告係以勞務出資而與戊○○合夥，然被告早於八十七年初即向戊○○表
      明不願再開車，並將鑰匙交還戊○○，已據戊○○明（本院卷第二十二至二
      十四頁），是二人縱曾合夥，被告顯已向戊○○表明退夥之意，戊○○在原審
      及本院未曾指述伊有反對被告退夥之意，伊亦確已收受被告交還之鑰匙（本院
      卷第二十二頁），亦無何事證證明被告表明不再開車後，戊○○曾有反對之意
      ，是二人縱曾合夥，亦顯已合意拆夥，前揭車輛原係戊○○一人購買，屬戊○
      ○單獨所有，不論被告原係司機或合夥人，其於交還車輛鑰匙後，對該大客車
      之使用已無置喙干涉餘地，況本案案發時，大客車亦非被告停置（詳後述），
      是縱認被告與戊○○曾有合夥關係，亦不能認被告有過失犯行。
（二）被告所述伊於八十七年三月間交還鑰匙時，停車位置並非肇事地點一節，已據
      證人吳道湘於原審法院八十八年四月十二日、八月十七日訊問時結證：乙○○
      在八十七年間，詳細日期記不清楚，有說他不開車了，他將鑰匙及行照交給我
    ，我有打電話給戊○○，要他過來拿，戊○○有請他朋友甲○○過來拿，甲○
      ○只來拿鑰匙及行照，他不會開車，當時沒有移動車子。乙○○將車子交給我
      時，我有去看他停放車子地點，是停放在臺中縣太平市○○路八○三醫院對面
      ，離我住家三百公尺左右，過好久以後我騎車經過才知道車子移動，是在本件
      車禍發生之前就發現有移動等語明確，並庭繪車子原停放位置與車禍發生位置
      圖一張附卷憑參。又經本院函查，本案肇事大客車停置位置與陸軍八０三醫院
      係同側，有臺中縣警察局霧峰分局坪林派出所函可參，是被告交還鑰匙時，停
      車位置並非肇事地點已可認定，雖戊○○於本院證稱被告於八十七年初將車子
      交還伊後，伊未曾動過車子云云，然究係何人將車輛停置肇事地點，此攸關二
      人刑責，原不能僅以戊○○一人供述為據，戊○○為營業目的以十五萬元代價
      購買本案大客車，有其供述及契約書可參，伊於本院亦證述買得大客車後有再
      加以整理，有本院訊問筆錄可參，既基於營業目的花費相當代價購得大客車，
      豈有可能因一司機或勞務出資之合夥人辭職或退夥，即放棄原營業構想，任大
      客車閒置路旁達一年半之久，縱伊不會開車，亦非不能僱用他司機繼續營業，
      戊○○稱被告於八十七年初將車輛交還伊後，車子即未動過，亦未曾洗車云云
      ，然本案發生日期係八十八年七月，自八十七年年初至八十八年七月，已相隔
      達一年半之久，停車位置既係通衢大道之旁，戊○○所述如屬實，衡情該大客
      車外表應係滿佈灰塵，惟依相驗卷附車輛照片所示，該車外表卻仍大致潔淨，
      輪胎狀況目視之亦尚正常，此與一般在路旁所見棄置車輛灰塵密佈、輪胎凹扁
      之狀況顯差異甚大，顯非如戊○○所述已停置未動達一年半之久，本院依證人
      吳道湘證述及卷附車輛照片，認被告將車輛鑰匙託吳道湘轉交戊○○後，應尚
      有不詳姓名之人（或戊○○本人）移動過該車，戊○○所述無人移動該車云云
      係為掩餘其本身或其另僱用司機之刑責而為不實陳述，無足採信，而被告於警
      訊、偵訊、及原審八十九年三月二十七日、八十九年十月二十五日訊問時固曾
      分別供述「我將車停放於陸軍醫院旁之中山路二段路段」、「是被告戊○○叫
      我停放的，因我沒有車庫」、「我是受他僱的司機，他叫我停何處，我就停的
      」、「路的兩邊我都停過」，然亦於警訊及原審初訊分別供述「該車停放陸軍
      醫院後至今已有相當時間、這段時間我曾看過該車曾移動至中山路一段一八二
      巷對面的空地，致於後來又停放於陸軍醫院旁我就不知道了」、「「車子後來
      也有移動過」（原審卷第二十八、二十九頁），而由戊○○歷次供述可知事實
      上八十七年年初被告即已向戊○○言明不再開車，並已交還鑰匙及行車執照，
      是被告所述「是被告戊○○叫我停放的」、「路的兩邊我都停過」等情，自係
      指八十七年初交還鑰匙前之事，且被告交還鑰匙至警訊時已間隔達一年半之久
      ，難免因時日經過而就交還鑰匙時，確實停車位置有陳述錯誤之虞，是尚難以
      被告於警訊供述「我將車停放於陸軍醫院旁之中山路二段路段」語，即為不利
      被告之認定，被告縱於擔任該車司機時曾將車輛停置於肇事地點，亦係八十七
      年年初之事，與本案無涉，其交還鑰匙時，車輛並非停於肇事地點，並因嗣後
      另有他人移動車輛，該車始會停置於肇事地點，並因而發生本案車禍已可認定
      。
四、綜上所述，本案並非被告將大客車停放於肇事地點，亦無事證證明被告曾指使他
    人將車輛停置該處，被害人死亡與被告無關，此外查無其他積極證據足資證明被
    告有何業務過失致人於死犯行，本案被告犯罪不能證明，原審諭知無罪判決核無
    違誤，公訴人執持前詞指摘原審判決不當，尚無可採，本件上訴無理由，應予駁
    回。
據上論結，應依刑事訴訟法第三百六十八條，判決如主文。
本案經檢察官丁○○到庭執行職務。
中        華        民        國  九 十 一  年     六     月　 十九 　  日
                                  臺灣高等法院臺中分院刑事第五庭
                                        審判長法　官　袁　從　楨
                                              法  官  胡  森  田
                                              法  官  姚  勳  昌
右正本證明與原本無異。
檢察官得上訴。
如不服本判決應於收受送達後十日內向本院提出上訴書狀，其未敘述上訴之理由者並
得於提起上訴後十日內向本院補提理由書（均須按他造當事人之人數附繕本）。
                                              書記官  陳  如  慧
中        華        民        國  九 十 一  年     六     月　　二十　  日
                                                                        Ｋ
